臺灣高等法院臺中分院刑事判決　　　96年度交上訴字第1945號
上　訴　人
即　被　告　乙○○
上列上訴人因公共危險等案件，不服臺灣苗栗地方法院95年度交
訴字第66號中華民國96年4月25日第一審判決（起訴案號：臺灣
苗栗地方法院檢察署95年度偵字第5166號），提起上訴，本院判
決如下：
    主    文
原判決撤銷。
乙○○犯過失傷害罪，處有期徒刑參月，如易科罰金，以銀元參
佰元即新臺幣玖佰元折算壹日；減為有期徒刑壹月又拾伍日，如
易科罰金，以銀元參佰元即新臺幣玖佰元折算壹日。又犯肇事致
人受傷逃逸罪，處有期徒刑肆月，如易科罰金，以銀元參佰元即
新臺幣玖佰元折算壹日；減為有期徒刑貳月，如易科罰金，以銀
元參佰元即新臺幣玖佰元折算壹日。應執行有期徒刑參月，如易
科罰金，以銀元參佰元即新臺幣玖佰元折算壹日。
    犯罪事實
一、乙○○於民國94年11月27日凌晨4、5時許，駕駛車牌號碼W3
    －6376號自用小客車，沿苗栗縣頭份鎮○○路由南往北方向
    行駛，途經正興路、距「溫診所」100公尺之內側車道處，
    應注意汽車行進中駕駛人應注意車前狀況，隨時採取必要安
    全措施，且當時尚未破曉，加以路邊所裝置路燈，因電力檢
    修因素未能正常照明，汽車駕駛人更應注意前方人車動態，
    而依當時情形又無不能注意之情事，竟疏未注意，貿然前進
    ，適有罹患失智症之吳阿炎亦未注意左右來車，未靠邊行走
    ，致於行進中遭乙○○所駕駛之前開車輛撞及，因之受有頭
    部外傷併腦震盪及枕部、臉部撕裂傷、四肢多發性擦挫傷、
    左趾骨骨折等傷害。乙○○於肇事後，明知致使吳阿炎受有
    上開傷勢，竟因一時驚慌，另行起意駕車逃離現場，嗣於同
    日凌晨5時5分許巡邏員警接獲值班人員以無線電通報該處有
    疑似路倒案件，始前往現場察看並由救護車將受傷之吳阿炎
    送醫就診；而乙○○逃逸後，於其犯罪被發覺前、即同日上
    午8時30分許，前往頭份派出所員警自首而接受裁判。
二、案經吳阿炎之子女甲○○、丙○○○訴由苗栗縣警察局頭份
    分局頭份派出所報請臺灣苗栗地方法院檢察署檢察官偵查起
    訴。
    理    由
一、按被告以外之人於審判外之陳述，雖不符刑事訴訟法第 159
    條之1至第159條之4 之規定，然經當事人於審判程序同意作
    為證據，法院審酌該言詞陳述作成時之情況，認為適當者，
    亦得為證據；當事人、代理人或辯護人於法院調查證據時，
    知有刑事訴訟法第159條第1項不得為證據之情形，而未於言
    詞辯論終結前聲明異議者，視為有前項之同意，刑事訴訟法
    第159條之5定有明文。查告訴人甲○○、丙○○○於警詢中
    之陳述，固為審判外之陳述而屬傳聞證據，惟被告就前開審
    判外之陳述，於原審審理中不爭執其證據能力，亦未曾於言
    詞辯論終結前聲明異議，本院審酌上開陳述作成時之情況，
    並無違法取證之瑕疵，認以之作為證據為適當，揆諸上開規
    定，此部分傳聞證據，有證據能力，合先敘明。
二、訊據上訴人即被告（下稱被告）乙○○經合法傳喚，無正當
    理由不到庭，惟其於原審審理中已坦承上開駕車肇事及肇事
    逃逸等犯罪事實不諱，並為認罪之答辯。經查被告之自白有
    下列補強證據可資佐證：
  (1)被告乙○○駕駛上開車輛，因過失致被害人吳阿炎受有上開
    傷害等事實，業據告訴人甲○○、丙○○○於警詢中指訴綦
    詳，並有苗栗縣警察局頭份分局道路交通事故調查報告表、
    道路交通事故現場圖現場照片、診斷證明書等在卷可稽；又
    本件肇事經過，業據被告於警詢中供明「（問：發現危險狀
    況時距離對方多遠？肇事經過情形為何？）沒有看到對方。
    我沒有看到對方，直接就撞上去了」等語（見95年度相字第
    280號卷宗第6頁），足認被告駕車肇事時確未注意車前狀況
    。
  (2)按行人應靠邊行走，不得阻礙交通，道路交通安全規則第
    133條規定甚明。惟汽車行駛時，雖遇有行人爭先或爭道行
    走之情形，駕駛人仍應依道路交通安全規則第94條第3項規
    定，注意車前狀況及兩車併行之間隔，並隨時採取必要之安
    全措施。本件案發時間係日出前，惟路況、視距均良好，有
    前開報告表可證，被告當時客觀上並無不能注意之情事，被
    告竟未注意車前狀況，及時採取適當之剎避措施，迄撞倒被
    害人時始發現其前方有行人，致被害人因之受傷，被告之駕
    駛行為自有過失，2者間顯具有相當因果關係。至被害人未
    靠邊行走，以致肇事，被害人之過失行為同為肇事原因，惟
    被告仍難辭其同為肇事原因之過失責任。
  (3)被告於肇事後未停車救護被害人，反而駕車逃離現場，迄
    94年11月27日上午8時30分許，在警方未發覺其犯罪前，向
    警方自首之事實，業據被告於原審審理時供述甚明（見原審
    卷宗第46、54頁），並經證人即本件車禍之現場處理警員黃
    德順於偵查中證述當日凌晨5時許接獲值班人員以無線電通
    報該處有疑似路倒案件，其前往現場察看，到現場時路上只
    有發現吳阿炎的拖鞋，並沒有其他跡象顯示為車禍，所以是
    以路倒方式處理，一直到當日上午8點半，乙○○至頭份派
    出所向值班警員林錦標表示伊凌晨時撞到人，其經同仁通知
    趕回派出所對乙○○製作筆錄，才知道原來是車禍；又乙○○雖然說他有請經過的路人報案，但是經事後調取110、119
    之報案紀錄，都沒有發現本件車禍有報案紀錄等語（見95年
    度相字第280號卷宗第149頁），復有警員出具之職務報告1
    紙在卷可稽，堪信被告確係肇事後逃逸，事後在警方未發覺
    其犯罪前，始向警方自首其犯罪。
  (4)至被害人吳阿炎因本件車禍經送財團法人為恭紀念醫院救治
    後，經給予傷口處置及縫合，並進行電腦斷層掃瞄，未發現
    有顱內血腫或出血，經該院進行保守治療，認無大礙後於94
    年12月8日出院，吳阿炎出院後，卻因重度冠狀動脈阻塞及
    營養不良，於95年6月18日上午8時許病逝於自宅等情，業經
    檢察官相驗明確，並有為恭醫院於95年10月14日所開具之診
    斷證明書、吳阿炎於94 年11月27日急診住院至同年12月8日
    出院之急診病歷、急診護理記錄、出院病歷摘要、病程記錄
    單、受傷照片4張、護理記錄、護理病理等資料，及為恭醫
    院95年9月6日為恭醫字第0950000883號函等可證。雖法務部
    法醫研究所95年7月31日法醫理字第0950002991號函附意見
    略以車禍前吳阿炎可自由行走，車禍後卻臥床（致褥瘡），
    而認為吳阿炎之死亡與車禍有間接原因云云，惟檢察官向為
    恭醫院函詢結果，被害人吳阿炎因車禍入院時雖受有外傷且
    有不良於行之情形，但並無癱瘓情事，其褥瘡之產生係因居
    家照護不佳，並非車禍必然之結果，足認被害人吳阿炎之死
    因為重度冠狀動脈阻塞性疾病及營養不良，上開法醫研究所
    之意見尚難採為不利於被告之認定，附此敘明。
  (5)綜上所述，本件事證明確，被告犯行堪予認定。
三、新舊法適用之比較：
    被告行為後，刑法於94年2月2日修正公布，並於95年7月1日
    施行。按行為後法律有變更者，適用行為時之法律。但行為
    後之法律有利於行為人者，適用最有利於行為人之法律，現
    行刑法第2條第1項定有明文。有關本案新舊法比較如下：
  (一)刑法第284條第1項之過失傷害罪，其法定之罰金刑部分，規
    定得處銀元5百元以下罰金，因罰金罰鍰提高標準條例第1項
    前段之規定，提高為10倍，故得處銀元5千元以下罰金。而
    依修正後刑法施行法第1條之1規定「中華民國九十四年一月
    七日刑法修正施行後，刑法分則編所定罰金之貨幣單位為新
    臺幣。九十四年一月七日刑法修正時，刑法分則編未修正之
    條文定有罰金者，自九十四年一月七日刑法修正施行後，就
    其所定數額提高為三十倍。但七十二年六月二十六日至九十
    四年一月七日新增或修正之條文，就其所定數額提高為三倍
    」，及修正後刑法第33條第5款規定「主刑之種類如下：五
    、罰金：新臺幣一千元以上，以百元計算之」等規定，經比
    較之結果，修正後關於科處罰金刑之法律並非較有利於被告
    。
  (二)又被告行為時之刑法第41條第1項前段規定：「犯最重本刑
    為五年以下有期徒刑以下之刑之罪，而受六個月以下有期徒
    刑或拘役之宣告，因身體、教育、職業、家庭之關係或其他
    正當事由，執行顯有困難者，得以一元以上三元以下折算一
    日，易科罰金」，且被告行為時之易科罰金折算標準，即修
    正前罰金罰鍰提高標準條例第2條前段（現已刪除），就其
    原定數額提高為100倍折算1 日，則被告行為時之易科罰金
    折算標準，應以銀元300元折算1 日，經折算為新臺幣後，
    應以新臺幣900元折算為1日。惟95年7月1 日修正公布施行
    之刑法第41條第1項前段已修正為：「犯最重本刑為五年以
    下有期徒刑以下之刑之罪，而受六個月以下有期徒刑或拘役
    之宣告者，得以新臺幣一千元、二千元或三千元折算一日，
    易科罰金」，經比較修正前後之易科罰金折算標準，以95年
    7 月1 日修正公布施行前之規定，較有利於被告。
  (三)關於定應執行刑部分，被告行為後，刑法第51條第5款已修
    正數罪併罰定其應執行者：「宣告多數有期徒刑者，於各刑
    中之最長期以上，各刑合併之刑期以下，定其刑期。但不得
    逾三十年。」與舊法規定之數罪併罰定其應執行者：「宣告
    多數有期徒刑者，於各刑中之最長期以上，各刑合併之刑期
    以下，定其刑期。但不得逾二十年」之規定有所不同，此為
    影響行為人刑罰之法律效果，經比較新舊法之結果，自以舊
    法規定之定應執行刑之上限為20年對行為人較為有利。
  (四)修正前刑法第62條將原規定之「必減其刑」，修正後為「得
    減其刑」，雖性質上屬刑罰裁量之事項，惟既影響行為人之
    刑罰法律效果，應屬法律變更之範疇，而有第2條第1項之適
    用，經比較新舊法，以舊法規定「必減其刑」對行為人較為
    有利，依新刑法第2條第1項前段規定，自應適用最有利於被
    告之舊刑法。
四、核被告所為，係犯刑法第185條之4肇事逃逸罪、同法第284
    條第1項之過失傷害罪。被告所犯上開2 罪間，犯意各別，
    行為互殊，應予分論併罰。被告於肇事後，其犯罪未被發現
    前，向警方陳明係其駕車肇事而接受裁判，已詳見前述，則
    被告對於未發覺之罪自首而接受裁判，應依修正前刑法第62
    條前段規定，減輕其刑。原審對被告論罪科刑，固非無見，
    惟為紀念解除戒嚴20週年，予罪犯更新向善之機，所制定之
    中華民國96年罪犯減刑條例業於96年7月16日生效實施，被
    告犯罪時間在中華民國96 年4月24日以前，所犯之罪合於減
    刑條件，原審未及適用，容有未合，被告提起上訴指摘原審
    量刑過重，固無理由，惟原審判決既未及適用中華民國96年
    罪犯減刑條例，應由本院予以撤銷改判。爰審酌被告前無不
    良前科紀錄（見卷附臺灣高等法院被告全國前案紀錄表參照
    ），其駕駛車輛行駛於道路上，本應謹慎注意，卻因疏失而
    肇事，導致被害人受傷，而被害人亦有過失，又被告肇事後
    雖逃離現場，惟仍於其犯罪未被發現前自首接受裁判，坦承
    其過失，犯後態度尚屬良好，惟迄今仍未與告訴人達成民事
    和解等一切情狀，量處如主文第2項所示之刑，暨諭知易科
    罰金之折算標準，以示懲儆，並減其刑期2分之1暨定其應執
    行刑，以勵自新。
五、被告乙○○經合法傳喚，無正當理由不到庭，爰不待其陳述
    逕為判決。
據上論斷，應依刑事訴訟法第369條第1項前段、第371條、第364
條、第299條第1項前段、刑法第2條第1項前段、刑法第185條之
4、第284條第1項、修正前刑法第41條第1項前段、第62條前段、
第51條第5款，中華民國96年罪犯減刑條例第2條第1項第3款，第
7條，判決如主文。
本案經檢察官丁○○到庭執行職務。
中　　華　　民　　國　　96　　年　　8 　　月　　30　　日
            刑事第七庭  審判長法　官　林　榮　龍
                              法　官　張  惠　立
                              法　官　鄭　永　玉
上列正本證明與原本無異。
刑法第185條之4部分得上訴。其餘不得上訴。
如不服本判決應於收受送達後十日內向本院提出上訴書狀，其未
敘述上訴之理由者並得於提起上訴後十日內向本院補提理由書（
均須按他造當事人之人數附繕本）。
                                書記官　　瑞　芳
中　　華　　民　　國　　96　　年　　8　　月　　30　　日
